臺灣新北地方法院刑事判決
111年度審易字第1706號
公  訴  人  臺灣新北地方檢察署檢察官
被      告  蔡汶霖




上列被告因侵占案件，經檢察官提起公訴（111年度調偵字第138
9號），被告於準備程序中就被訴事實為有罪之陳述，本院裁定
進行簡式審判程序，茲判決如下：
    主  文
蔡汶霖犯業務侵占罪，處有期徒刑陸月，如易科罰金，以新臺幣
壹仟元折算壹日。緩刑貳年，並應依附表所示內容履行賠償義務
。
    事實及理由
一、蔡汶霖原係址設臺北市○○區○○○路0段00號蓮華往生事業股份
    有限公司（下稱蓮華公司）之員工。蓮華公司自民國107年1
    2月起，承租中國醫藥大學新竹附設醫院地下室二樓往生安
    息室，並承攬自該院病房接運往生者遺體至往生安息室之業
    務，且指派駐點禮儀師將每日接運遺體記錄在「中醫接體紀
    錄登記表」（下稱接體登記表）上，再由負責之禮儀師向死
    者家屬收取死者在往生安息室期間所生費用，嗣負責之禮儀
    師需將所收費用繳回蓮華公司。蔡汶霖自107年12月17日起
    ，至110年4月20日止，在蓮華公司任職，經指派至上開醫院
    往生安息室擔任禮儀師，為從事業務之人。詎蔡汶霖利用職
    務之便，意圖為自己不法之所有，基於業務侵占之犯意，先
    預留蓮華公司印製欲交與死者家屬之空白估價單（下稱本案
    估價單），本案估價單係用以作為向家屬收取費用之憑證與
    收據，再利用值班之機會，未將負責收運之所有死者遺體登
    記在接體登記表上，卻仍向經未登記之死者家屬收取費用，
    並開立本案估價單與該等死者家屬作為憑據，而將此等費用
    易持有為所有，予以侵占入己。嗣蓮華公司會計人員發現帳
    目有異，經查證後，發現蔡汶霖總計收運50名死者遺體，未
    登記在接體登記表上，卻向50名家屬收取費用共達新臺幣（
    下同）95,300元。
二、證據：
  ㈠被告蔡汶霖於偵查、本院準備程序及審理時之自白。
  ㈡告訴人代理人孫文剛即告訴人蓮華公司之員工於偵查中之指
    訴。
  ㈢被告簽立之認罪協議書。
  ㈣往生安息室租賃契約、被告員工資料、接體登記表、排班表
    、本案估價單（108年9月、109年1月至3月、6月至12月）、
    被告接體未登記在告訴人公司之查核表。
三、論罪科刑：
　㈠核被告所為，係犯刑法第336條第2項之業務侵占罪。又被告
    所為多次業務侵占犯行間，係本於同一侵占之犯意，於密接
    時間、地點實施上開侵占之行為，侵害同一法益，各行為間
    之獨立性極為薄弱，依一般社會健全觀念，在時間差距上難
    以強行分開，應視為數個舉動之接續施行，合為包括之一行
    為予以評價，屬接續犯。
　㈡爰審酌被告受僱於告訴人，不思謹守職責分際，將向死者家
    屬收取之費用侵占入己，造成告訴人財產上損失，所為應予
    非難，惟犯後坦承犯行，態度尚佳，並與告訴人調解成立，
    且告訴代理人於審理中表示同意給予被告緩刑之機會，有本
    院調解筆錄及簡式審判筆錄在卷可稽，兼衡其個人戶籍資料
    查詢結果註記高職畢業之教育程度、生活狀況、犯罪之動機
    、目的、手段及犯罪所造成之損害等一切情狀，量處如主文
    所示之刑，並諭知易科罰金之折算標準。
四、被告前未曾因故意犯罪而受有期徒刑以上刑之宣告，有臺灣
    高等法院被告前案紀錄表在卷可考，其因一時失慮致罹刑典
    ，惟已坦承犯行，復已與告訴人調解成立，足見被告犯後已
    有悔意，並盡力彌補其所生損害，告訴代理人亦表明同意給
    予被告緩刑之機會，業如前述，信其經此偵、審暨科刑教訓
    ，應知所警惕而無再犯之虞，本院因認其所受宣告之刑，以
    暫不執行為適當，爰依刑法第74條第1項第1款之規定，併予
    宣告緩刑2年，復斟酌其和解條件，爰依刑法第74條第2項第
    3款之規定，宣告被告應依如附表「應履行事項」所載條件
    （即被告與告訴人於111年9月26日在本院調解成立之調解筆
    錄內容）履行損害賠償責任，此部分並得為民事強制執行名
    義。倘被告違反上開應行負擔之事項且情節重大，足認原宣
    告之緩刑難收其預期效果，而有執行刑罰之必要者，依刑法
    第75條之1第1項第4款之規定，檢察官得向本院聲請撤銷其
    緩刑之宣告，併予敘明。
五、查被告業務侵占所得總計95,300元，而被告與告訴人以30萬
    元成立調解，是認被告所賠償與告訴人之總金額已足以剝奪
    其犯罪利得，已達沒收制度剝奪被告犯罪所得之立法目的，
    故認就其犯罪所得部分再予以沒收，尚有過苛之虞，爰依刑
    法第38條之2第2項過苛條節條款之規定，不予宣告沒收。
據上論斷，應依刑事訴訟法第273條之1第1項、第299條第1項前
段，判決如主文。
本案經檢察官曾信傑偵查起訴，由檢察官宋有容到庭執行職務。
中    華    民    國    111    年   10    月    17    日
                  刑事第二十三庭  法  官  龔書安
上列正本證明與原本無異。
如不服本判決，應於判決送達後20日內敘明上訴理由，向本院提
出上訴狀（應附繕本），上訴於臺灣高等法院。其未敘述上訴理
由者，應於上訴期間屆滿後20日內向本院補提理由書「切勿逕送
上級法院」。
                                  書記官  石秉弘
中　　華　　民　　國　　111 　年　　10　　月　　18　　日
附錄本案論罪科刑法條全文：
中華民國刑法第336條
對於公務上或因公益所持有之物，犯前條第1項之罪者，處1年以
上7年以下有期徒刑，得併科15萬元以下罰金。
對於業務上所持有之物，犯前條第1項之罪者，處6月以上5年以
下有期徒刑，得併科9萬元以下罰金。
前二項之未遂犯罰之。　

附表：
應履行事項（依被告與告訴人於111年9月26日之本院調解筆錄條款所載內容） 被告蔡汶霖應給付原告蓮華往生事業股份有限公司新臺幣（下同）300,000元，自民國112年1月起於每月20日以前分期給付10,000元，至全部清償為止，如有一期不履行視為全部到期。上開款項應匯入原告指定之金融機構帳戶（瑞興銀行民生分行，帳號：0000000000000，戶名：蓮華往生事業股份有限公司。）